最高法院刑事判決　　　　　　九十六年度台上字第六一四七號
上　訴　人　甲○○
選任辯護人　沈明欣律師
上列上訴人因過失致人於死案件，不服台灣高等法院中華民國九
十四年九月八日第二審判決（九十四年度交上訴字第八九號，起
訴案號：台灣新竹地方法院檢察署九十三年度偵字第四七六七號
），提起上訴，本院判決如下：
    主  文
原判決關於罪刑部分撤銷。
甲○○從事業務之人，因業務上之過失致人於死，處有期徒刑柒
月，減為有期徒刑參月又拾伍日，如易科罰金，以銀元參佰元即
新台幣玖佰元折算壹日。
    理  由
本件原判決認定上訴人甲○○為新竹縣竹北市萬濱企業有限公司
司機，以運送瓦斯為業，駕駛貨車或其他種類車輛之行為，乃屬
其附隨業務，係從事駕駛業務之人。於民國九十三年七月二十二
日二十時五十五分許，駕駛車牌號碼Ｗ七－八六四八號自用小客
車，自新竹縣新埔鎮沿竹一一八號縣道，由西向東往關西鎮方向
行駛，行經新竹縣新埔鎮五埔里一一二０號前，依其情形，本應
遵守道路交通標誌、標線、號誌之指示，並應注意車前狀況，隨
時採取必要之安全措施，及行經劃有慢字之無號誌丁字路口應注
意減速慢行。而依當時天候晴，夜間有照明，為乾燥無缺陷亦無
障礙物之柏油路面，視距良好等情狀，並無不能注意之情事，竟
疏未注意當地車速限制為六十公里，貿然以時速約一百公里之高
速超速行駛，復未注意車前狀況。適有被害人范揚相騎乘車牌號
碼ＱＫＺ－三七九號輕型機車由關西鎮往新埔鎮方向逆向行駛行
經該處，且穿越道路時未注意左右來車，上訴人見狀雖往左側閃
避，惟已煞避不及，二車發生撞擊，致范揚相身體受傷多處，經
送醫急救，然於途中仍因車禍導致多重外傷性傷害，產生低血容
積性休克死亡。上訴人於肇事後即主動報警，而於承辦警員據報
到場處理時，坦承肇事自首接受裁判等情。係以上開事實，業據
上訴人坦承肇事，並經告訴人呂奎徵、范振銘、范瑞貞指訴明確
，核與證人即本件事故現場救護之消防隊隊員陳登翔於警詢時、
證人即處理本件事故之警員陳隆應於檢察官偵查中證述之情節相
符，且有道路交通事故現場圖、道路交通事故調查報告表(一)(二)、
台灣新竹地方法院檢察署檢察官履勘現場筆錄、現場及車損照片
等在卷可稽。而被害人確係因本件事故受有上述傷害不治死亡之
事實，亦有東元醫院診斷證明書乙紙附卷可憑，並據台灣新竹地
方法院檢察署檢察官督同法醫師相驗及法務部法醫研究所解剖鑑
定無訛，製有驗斷書、勘驗筆錄、相驗屍體證明書、解剖筆錄、
法務部法醫研究所（九三）法醫所醫鑑字第一一一八號鑑定書及
解剖照片在卷足按，為其所憑之證據及認定之理由。復以上訴人
駕車行經肇事地點，並無不能注意之情事，竟疏未注意車前狀況
，復超速行駛，致被害人范揚相逆向行駛欲穿越車道時，上訴人
無法即時應變，煞停不及，肇致本件車禍，上訴人之行為顯有過
失甚明。況本件經送台灣省竹苗區車輛行車事故鑑定委員會鑑定
及台灣省車輛行車事故覆議鑑定委員會覆議結果，亦認上訴人駕
駛自小客車行經劃有慢字之無號誌丁字路口，嚴重超速行駛且未
注意車前狀況，為肇事主因，被害人駕駛輕機車穿越道路，未注
意左右來車為肇事次因等情，有台灣省竹苗區車輛行車事故鑑定
委員會函暨所附鑑定意見書及台灣省車輛行車事故覆議鑑定委員
會函各乙份在卷可參，益證上訴人就本件車禍之發生為有過失。
再以被害人確因本件車禍死亡，則上訴人之過失行為與被害人死
亡間，自有相當因果關係。又上訴人係以運送瓦斯為業，則其駕
駛車輛之行為，與運送瓦斯之主要業務有直接、密切之關係，亦
同屬業務行為。上訴人於下班後駕駛自用小客車，不慎撞死被害
人之行為，乃基於其附隨業務之行為所發生，自應以業務過失論
處。核上訴人所為，係犯刑法第二百七十六條第二項之罪。另以
上訴人於肇事後，在犯罪未發覺前，即向據報到場處理之警員坦
承肇事並接受裁判，有警員陳隆應製作之「新竹縣警察局道路交
通事故肇事人自首情形紀錄表」乙件在卷足憑，應依行為時刑法
第六十二條前段規定減輕其刑。因將第一審不當之判決撤銷，適
用刑法第二百七十六條第二項、第六十二條前段，罰金罰鍰提高
標準條例第一條前段，論上訴人業務過失致人於死罪。並審酌其
過失非輕，兼衡被害人與有過失，及上訴人犯後尚具悔意，惟至
今未能與被害人家屬達成和解之一切情狀，量處有期徒刑七月。
經核原無不合。上訴意旨仍執前詞謂：其係於下班期間駕駛自小
客車肇事，非業務過失等語，任意指摘，尚非可取。然按上訴人
犯罪時間係在九十六年四月二十四日以前，合於中華民國九十六
年罪犯減刑條例第二條第一項第三款所規定減刑條件。又刑法第
二百七十六條第二項所定罰金最低刑，依刑法第三十三條第五款
規定為罰金一元以上（指銀元，即新台幣三元），及罰金罰鍰提
高標準條例第一條前段則明定依法律應處罰金、罰鍰者，就其原
定數額得提高為二倍至十倍，若提高為十倍，則其罰金最低刑即
為三十元。惟九十五年七月一日修正施行之刑法第三十三條第五
款則規定「罰金：新台幣一千元以上，以百元計算之。」比較新
舊法結果，裁判時之新法並未較有利於上訴人，應依刑法第二條
第一項前段規定，適用行為時即修正前之規定論處；關於自首之
規定，已改為僅「得」減輕其刑。上訴人行為及自首之時間，均
係於刑法修正施行前，經比較新舊法之結果，應適用較有利於上
訴人之修正前規定。原審於裁判時未及適用上開減刑條例對上訴
人所處宣告刑予以減刑及就罰金最低數額暨自首之規定為新舊法
之比較說明，即有未合，此等原審判決後法律之變更，為本院得
依職權調查之事項，自足構成撤銷之原因，且上揭撤銷理由，尚
不影響於事實之確定，本院可據以為裁判。而比較刑法修正前、
後關於易科罰金折算標準之刑罰法律，亦以適用修正前之刑法第
四十一條第一項前段規定，對上訴人較為有利。爰將原判決關於
罪刑部分撤銷，自為判決，仍處有期徒刑七月，減為有期徒刑三
月又十五日，並依法諭知易科罰金之折算標準，期臻適法。
據上論結，應依刑事訴訟法第三百九十七條、第三百九十八條第
一款，刑法第二條第一項前段、第二百七十六條第二項，修正前
刑法第六十二條前段、第四十一條第一項前段，中華民國九十六
年罪犯減刑條例第二條第一項第三款、第七條第二項、第九條，
修正前罰金罰鍰提高標準條例第一條前段、第二條，判決如主文
。
中　　華　　民　　國　九十六　年　 十一 　月　 十五 　日
                      最高法院刑事第七庭
                          審判長法官  張　淳　淙
                                法官  劉　介　民
                                法官  張　春　福
                                法官  蔡　彩　貞
                                法官  蘇　振　堂
      本件正本證明與原本無異
                                      書  記  官
中　　華　　民　　國　九十六　年　 十一 　月　 二十 　日
                                                Ａ
附錄：本件論罪法條
刑法第二百七十六條第二項
從事業務之人，因業務上之過失犯前項之罪者，處五年以下有期
徒刑或拘役，得併科三千元以下罰金。
